臺灣高等法院臺中分院民事判決
110年度再易字第49號
再審原告    彰化縣○○鄉○○

法定代理人  梁慶堂  
訴訟代理人  林春榮律師
            曾耀聰律師
再審被告    林遠騰  
            林石源  

上列當事人間清償借款事件，再審原告對於中華民國110年10月2
9日本院109年度重上字第273號確定判決提起再審之訴，本院判
決如下：
    主      文
再審之訴駁回。
再審訴訟費用由再審原告負擔。
    事實及理由
一、按再審之訴，應於30日之不變期間內提起；前項期間，自判
    決確定時起算，判決於送達前確定者，自送達時起算，民事
    訴訟法第500條第1項、第2項前段定有明文。本院109年重上
    字第273號判決（下稱原確定判決）係不得上訴第三審之事
    件，雖於民國110年10月29日宣示判決時即告確定，惟原確
    定判決係於同年11月8日送達再審原告(見原確定判決卷二第
    149、150頁)，再審原告於同年11月30日提起本件再審之訴
    ，未逾30日不變期間，自屬合法。
二、再審原告主張略以：原確定判決完全以證人甲○○之證詞認再
    審被告林遠騰於95年8月2日所借新台幣（下同）1100萬元中
    有150萬元係甲○○所冒貸。惟甲○○於本院證稱：「（證人之
    前在原審作證95年8月2日、林遠騰、金額1100萬元有其中15
    0萬元是證人冒貸？）是。」、「（放款的1100萬元，證人
    如何去提領150萬元？） 是以取款條直接領現金，存摺是我
    保管，他要匯款950萬元出去，我偷蓋一張取款條提領150萬
    元。」、「（證人剛才稱95年8月2日、貸款1100萬元、其中
    150萬元  冒貸，是領現金，是否如此？）150萬元是我挪用
    的，我印象中是領現金。」、「（95年9月4日在以林遠騰名
    義借出300萬元 ，上面的150萬元是在95年9月4日之前就巳
    經挪用，還是之後才挪用?)就在8月2日已經挪用了，當天就
    領走了。」等語，然參照原證14即再審被告林遠騰設於○○鄉
    農會帳號00000-0-0(下稱系爭帳戶)存摺交易明細表，95年8
    月2日放款1100萬元後，當天只有一筆0000000元匯出，並無
    其他款項支出，甚至在95年9月4日放款300萬元之前，亦只
    有同年8月23日有領出一筆30萬元現金、同年8月31日有領出
    一筆20萬元現金，但並無領出150萬元之事。倘甲○○真有冒
    貸150萬元，當係有使用150萬元之必要，豈可能於95年8月2
    日利用林遠騰有950萬元之需求而辦理借貸手續時擅自增貸1
    50萬元後，又未領出該冒貸之款項？故由系爭帳戶存摺交易
    明細表記載，可知並無領出150萬元之事實，是該存摺交易
    明細表自屬足以影響判決之重要證物，原確定判決未予斟酌
    ，率爾認定上開150萬元係甲○○所冒貸，並非再審被告向再
    審原告借貸，自有民事訴訟法第497條所定再審事由等語。
三、按不得上訴於第三審法院之事件，經第二審確定之判決，如
    就足影響於判決之重要證物，漏未斟酌者，亦得以再審之訴
    對之聲明不服，民事訴訟法第497條定有明文。惟所謂「就
    足影響於判決之重要證物，漏未斟酌」，係指足以影響於判
    決基礎之重要證物，於前訴訟程序已提出，然未經原確定判
    決加以斟酌，或不予調查或未為判斷，且該項證物足以動搖
    該確定判決之基礎者而言。
四、查本件再審原告主張原確定判決漏未斟酌系爭帳戶存摺交易
    明細表，而有民事訴訟法第497條之再審事由云云。惟查，
    原確定判決之事實及理由欄第五(二)已載明：「①依卷附由○
    ○鄉農會提出之林遠騰於○○鄉農會帳號00000-0-0帳戶交易明
    細表、借款申請書、授信約定書、借據、取款憑條、匯款申
    請書等資料（見原審卷一第199-227、399、401、403頁），
    堪徵林遠騰有邀同林石源為連帶保證人，於95年8月2日、95
    年9月4日陸續向○○鄉農會借貸1100萬元及300萬元，並於97
    年8月13日、99年8月12日接續辦理展期，且林遠騰帳戶於95
    年8月2日、9月4日亦有因「放款」而分別存入1100萬元、30
    0萬元，此已為林遠騰等2人所不爭執（不爭執事項㈦），但
    該帳戶存入前揭「放款」款項後，於95年8月2日另有一筆95
    0萬元之支出匯入林遠騰之合作金庫銀行南彰化分行帳戶，
    同年9月4日另有一筆363萬元支出匯入「黃寶玉」之第一銀
    行○○分行帳戶情形，有以上帳戶交易明細可稽。②證人甲○○
    於原審具結證稱：「.......『（實際上借的金額是1100萬元
    ？）沒有，只有借款950萬元，多的150萬元是我多借，我挪
    用掉了，其餘950萬元匯到合庫去再轉到農民銀行代償借款
    。』及『（林遠騰等2人知道你多貸款150萬元？）不知道。』
    、『（97年8月13日借款申請書、借據，是何人的筆跡？）借
    據部分，1400萬元是我的筆跡。借款人林遠騰的名字及保證
    人乙○○的名字等簽名，都是林遠騰及乙○○自己的筆跡。借款
    申請書部分，申請人是林遠騰自己的簽名，保證人是乙○○自
    己的簽名，申請金額1400萬元是我寫的。』、『（林遠騰等2
    人知道借款是1400萬元？）不知道，他們要借的部分是1250
    萬元，其他150萬元是我之前挪用的那筆。』、『（99年8月16
    日借款申請書、借據，是何人的筆跡？）借據部分，1400萬
    元是我的筆跡。借款人林遠騰的名字及保證人乙○○的名字等
    簽名，都是林遠騰及乙○○自己的筆跡。借款申請書部分，申
    請人是林遠騰自己的簽名，保證人是乙○○自己的簽名，申請
    金額1400萬元是我寫的。』、『（為何不讓林遠騰自行填寫金
    額？）因為有150萬是我挪用的，我不想讓他們知道，我有
    挪用150萬元。』等語.....，明確證述林遠騰於95年8月2日
    借款僅向○○鄉農會借貸950萬元，其餘150萬元款項係甲○○藉
    機冒貸挪用，97年8月13日時林遠騰之借款已增貸至1250萬
    元（即950萬元及300萬元），於後在99年8月12日辦理續約
    ，借貸金額仍維持在1250萬元之金額。而此與林遠騰等2人
    所辯此部分貸款金額並無出入，亦與林遠騰帳戶中有筆950
    萬元提存款之交易紀錄，與1100萬元借貸款有150萬元之差
    額吻合，應可認甲○○就林遠騰於95年8月2日1100萬元借貸中
    ，有冒貸挪用150萬元之情形。」等情(見原確定判決第7至8
    頁)。足見原確定判決係審酌系爭帳戶交易明細表、證人甲○
    ○之證詞，及系爭帳戶中有筆950萬元提存款之交易紀錄，與
    1100萬元借貸款有150萬元之差額吻合等情後，始認定甲○○
    就林遠騰於95年8月2日1100萬元借貸中，有冒貸挪用150萬
    元之情形，並無漏未斟酌系爭帳戶存摺交易明細表之情形。
    是再審原告主張系爭帳戶存摺交易明細表係足以影響判決結
    果之重要證據，原審漏未斟酌云云，為不足採。
五、綜上所述，再審原告主張原確定判決有民事訴訟法第497條
    之再審事由，為不足採，是其提起本件再審之訴，顯無理由
    。爰不經言詞辯論，逕以判決駁回。
六、本院調閱原確定判決全卷，僅係為查明再審原告是否遵守再
    審期間，無關實體證據之調查，併予敘明。
七、據上論結，本件再審之訴，顯無再審理由，爰判決如主文。
中　　華　　民　　國　　111 　年　　1 　　月　　20　　日
              民事第七庭    審判長法　官  王  銘
                                  法　官  高英賓
                                  法　官  張國華
正本係照原本作成。
不得上訴。
                                  書記官  柯孟伶

中　　華　　民　　國　　111 　年　　1 　　月　　20　　日